【裁判字號】    99,交聲,1436
【裁判日期】    990930
【裁判案由】    交管條例聲異
【裁判全文】
臺灣板橋地方法院交通事件裁定
原處分機關  交通部公路總局臺北區監理所蘆洲監理站
異  議  人
即受處分人  乙○○
上列異議人即受處分人因違反道路交通管理處罰條例案件，對於
交通部公路總局臺北區監理所蘆洲監理站民國99年 5月31日所為
之北監蘆字第裁 46－C00000000號處分，聲明異議，本院裁定如
下：
    主  文
異議駁回。
    理  由
一、按汽車（包括機器腳踏車）已領有號牌而不依指定位置懸掛
    者，處汽車所有人新臺幣（下同）三千六百元以上一萬零八
    百元以下罰鍰，並禁止其行駛；前項第七款之牌照吊銷之，
    道路交通管理處罰條例第三條第八款、第十二條第一項第七
    款、第二項分別定有明文。次按汽車號牌懸掛位置，除原設
    有固定位置外，應依左列規定懸掛固定：三、機器腳踏車號
    牌每車一面，應正面懸掛於車輛後端之明顯適當位置，為道
    路交通安全規則第十一條第一項第三款所明定。又所謂「不
    依規定位置懸掛」，機器腳踏車係以號牌未正面懸掛於車輛
    後端之「明顯適當位置」為處罰要件，而號牌之建立，不僅
    可藉由外觀上區分車輛間之不同，且有利於車籍之管理，於
    車禍、違規發生時，亦便於發現肇事、違規者，故認定是否
    係「明顯適當位置」，自應以該號牌懸掛後是否易於辨識牌
    號為準，核先敘明。
二、本件原處分認異議人即受處分人乙○○騎乘其所有之車號Ｊ
    五Ｎ─三五七號重型機車，於民國九十九年三月二十四日凌
    晨一時五分許，行經臺北縣三重市○○街、龍門路口，因號
    牌不依指定位置懸掛（即翹牌），為臺北縣政府警察局三重
    分局厚德派出所執勤員警當場攔停舉發。嗣受處分人於應到
    案日期前提出申訴，經原處分機關函請舉發單位調查結果，
    仍認受處分人有上開已領有號牌而不依指定位置懸掛之違規
    行為，原處分機關乃依道路交通管理處罰條例第十二條第一
    項第七款、第二項及違反道路交通管理事件統一裁罰基準表
    規定，裁處罰鍰五千四百元，並吊銷汽車牌照。
三、異議意旨略以：員警舉發當時未以任何量測儀器測量伊機車
    號牌角度，且未將車輛置於平坦地面，車後輪懸空（如證物
    一、三），致採證照片呈現翹牌角度較大，員警應有誤判云
    云。
四、經查：異議人於前揭時、地騎乘其所有之車號Ｊ五Ｎ─三五
    七號重型機車，因號牌不依指定位置懸掛，即機車號牌上翹
    無法辨識牌號，為警攔停掣單舉發之事實，此有臺北縣政府
    警察局九十九年三月二十四日北縣警交大字第Ｃ00000
    000號舉發違反道路交通管理事件通知單影本一紙附卷可
    稽，復經舉發單位即臺北縣政府警察局三重分局查處無誤，
    有該分局九十九年四月十五日北縣警重交申字第○九九○○
    一七一○八號函暨所附之採證照片影本二幀在卷足憑，雖異
    議人提出其拍攝之現場道路路況（即證物一、三）及機車各
    種角度照片（即證物二、四），並執前開情詞置辯，惟證人
    即本件舉發員警甲○○於本院調查時到庭具結證述：當時執
    行巡邏勤務，異議人在臺北縣三重市○○街、龍門路口停等
    紅燈，伊發現異議人的號牌無法辨識，跟其他車輛比起來有
    明顯差異，當時伊人是在異議人車輛正後方，伊雖未以儀器
    測量，但依目測及與背景水平物品比較角度結果，認為異議
    人號牌的角度已經超過六十度，異議人所提照片中的號牌角
    度與伊舉發時之情形明顯不同等語明確（見本院九十九年九
    月二日訊問筆錄），並提出彩色採證照片二幀附卷為佐。衡
    諸證人甲○○乃依法執行交通職務之員警，其與異議人並不
    認識，亦無任何嫌隙可言，偶然發現本件違規事實，當不至
    甘冒涉犯偽證罪之風險，蓄意構陷異議人有此違規情節為是
    ，所為證詞堪值採信。再者，異議人所提出事後自行拍攝之
    機車照片（即證物一、三）中該機車係以雙腳架架起，後輪
    懸空，與上開採證照片所示機車以側腳架架立，後輪平貼於
    路面之情形迥異，是異議人辯稱：舉發當時未將車輛置於平
    坦地面，使車後輪懸空導致號牌翹起角度較大云云，自不足
    取。又依採證照片所示，本件機車號牌與路面垂直之縱線呈
    尾部向上方掀約六十度，明顯較一般機車號牌角度上翹，是
    員警目測號牌與背景水平物品比較後認定「異議人機車號牌
    角度上翹達六十度」，核與採證照片顯示之情況相符，要屬
    有據。另本件異議人之機車於員警採證時，係處於靜止狀態
    ，或可由上方近距離俯視而辨識其牌號，然於行進間，依正
    常平行目視之狀態，勢將增加車後之人員辨視該車牌號之困
    難。況依證人甲○○所證稱：伊係於係因異議人停等紅燈時
    自後方觀察無法辨識該機車號牌始加以攔查等語，益徵異議
    人機車號牌之懸掛方式，與前揭交通安全規則所規定之號牌
    應懸掛車輛後端之「明顯適當位置」顯有未合，準此，異議
    人機車號牌確有不依指定位置懸掛之違規情形，堪以認定。
    至異議人所提出證物二、四照片乃異議人於本件舉發後自行
    拍攝，是否重新調整號牌角度，尚屬有疑，且將其中編號(一)
    至(四)照片與前揭採證照片比對結果，舉凡機車號牌與擋泥板
    之間距、號牌右側排氣管末端露出之長度等節，均屬有異，
    自難據此為有利於異議人之認定。又異議人所提出之新聞資
    料，僅係法官就個案之意見，並無拘束法院對於具體個案裁
    判之效力，亦無從資為免罰之依據。
五、綜上，異議人所執各端，均無可採。異議人機車已領有號牌
    而不依指定位置懸掛之違規事證明確。從而，原處分機關據
    以援引前開規定，裁處異議人罰鍰五千四百元，並吊銷汽車
    牌照，於法並無違誤。本件異議為無理由，應予駁回。
據上論斷，應依道路交通案件處理辦法第十九條，裁定如主文。
中    華    民    國    99    年    9     月    30    日
                    交通法庭    法  官  劉  安  榕
以上正本證明與原本無異
如不服本裁定，應於裁定送達後5 日內敘明抗告理由，向本院提
出抗告狀。
                                書記官  陳  盈  真
中    華    民    國    99    年    10    月    5     日

司法院資訊處製作；財團法人民間司法改革基金會備份。
